臺灣臺北地方法院刑事判決　　　　　　　　　　　　九十二年度訴字第一五二五號
　　公　訴　人　臺灣臺北地方法院檢察署檢察官
　　被　　　告　辛○○
　　選任辯護人　戊○○律師
　　　　　　　　洪維煌律師
　　被　　　告　庚○○
　　指定辯護人　本院公設辯護人乙○○
右列被告因偽造貨幣等案件，經檢察官提起公訴（九十二年度偵緝字第八八六、九一
六號），本院判決如左：
    主  文
辛○○連續變造國民
編號一至三、六、七之物均沒收；又共同連續行使偽造之通用紙幣，處有期徒刑肆年
，如附表三編號五之物沒收；又共同連續行使偽造之信用卡，處有期徒刑捌月，如附
表三編號四、八至十一之物均沒收。應執行有期徒刑肆年拾月，如附表三所示之物均
沒收。
庚○○共同連續行使偽造之通用紙幣，處有期徒刑肆年，如附表三編號五之物沒收；
又共同連續行使偽造之信用卡，處有期徒刑捌月，如附表三編號四、八至十一之物均
沒收。應執行有期徒刑肆年陸月，如附表三編號四、五、八至十一之物均沒收。
    事  實
一、辛○○於民國九十一年六月底某日，在臺北縣板橋市新埔捷運站內，拾獲一只皮
    包，內有如附表三編號一至三之偽造Standard Chartered信用卡三張、丙○○遺
    失之新光三越卡（卡號：000000000000號）一張、甲○○遺失之汽
    車駕駛執照及壬○○遺失之
    所有之意圖，將該皮包及其內物品侵占入己；隨即基於變造特種文書之概括犯意
    ，於九十一年間不詳日時，在其臺北縣板橋市○○路○段二十九巷十一號三樓住
    處，連續將上述駕駛執照及
    之照片加以變造，並隨身攜帶備以行使，足以生損害於戶政機關關於戶政資料、
    汽車監理機關關於車籍資料管理之正確性及甲○○、壬○○。
二、辛○○、庚○○於九十一年七月四日下午四時許，在臺北縣中和市○○路附近某
    處，明知其等共同以新臺幣（下同）一萬五千元之代價，向一真實姓名年籍不詳
    之成年男子購買之千元紙幣三十張及如附表三編號四所示之Standard　Chartered
    信用卡一張，均係偽造，竟先共同基於行使偽造紙幣之概括犯意，於如附表一所
    示之時、地，由庚○○持其中五張偽造之千元紙鈔行使供二人消費。復共同基於
    行使偽造信用卡及偽造文書之概括犯意，及意圖為自己不法之所有，由庚○○持
    如附表三編號四所示之偽造信用卡，於如附表二所示之時、地，以刷卡簽帳方式
    消費，即庚○○先後在簽帳單上偽造該信用卡上所載持卡人「盧瑞珊」之簽名，
    持該等偽造簽帳單供特約商店人員核對，使特約商店於核對簽帳單上之簽名與信
    用卡上之簽名相符後，誤認庚○○為合法之持卡人而陷於錯誤，交付如附表二所
    示消費金額同價之物，足以生損害於如附表二所示之特約商店及信用卡發行銀行
    。嗣因收到偽鈔的店員查覺有異，隨即報警處理，為警於同日晚上九時許在木柵
    動物園購物中心內當場查獲，並扣得前開新光三越卡一枚及如附表三所示之偽造
    信用卡、千元紙鈔、汽車駕駛執照、國民
二、案經臺北市政府警察局文山第一分局移送臺灣臺北地方法院檢察署檢察官偵查起
    訴。
    理  由
一、訊據被告辛○○固坦承有右揭事實一之犯行，惟否認有右揭事實二之行使偽造貨
    幣及行使偽造信用卡作為簽帳工具之犯行，辯稱對於被告庚○○行使偽造貨幣及
    行使偽造偽造信用卡之犯行均係事後才知悉等語。又被告庚○○於本院準備程序
    時坦承有右揭事實二之犯行，惟其後辯稱行使時不知係偽鈔等語。經查：
（一）右揭事實一部分，業據被告辛○○於本院審理時坦承不諱，並經證人甲○○、
      詹鳳玉、徐素貞證述明確，且有扣案之新光三越卡，及如附表三編號一至三、
      六、七之物可資佐證，足認被告辛○○之自白與事實相符。
（二）關於右揭事實二被告庚○○行使偽造紙幣及行使偽造信用卡作為簽帳工具部分
      ，業據被告庚○○於本院行準備程序時供承在卷，並經證人丁○○、己○○及
      癸○○於本院證述屬實，且有如附表一編號一、二、四及附表二所示消費之發
      票五張與附表三編號八、九之簽帳單特約商店存根聯影本二張附卷足稽（九十
      一年度偵字第一七二六一號卷第二十一頁、第二十二頁；九十二年度偵緝字第
      八八六號卷第三十三頁以下），暨如附表三編號四、五、十、十一之物扣案可
      佐。又扣案之信用卡及鈔票均係偽造，此有偵查卷附中央銀行發行局九十一年
      七月十七日臺央發字第○九一○○三七四二三號函（九十一年度偵字第一七二
      六一號函第九十五頁、第九十六頁）及本院卷附英商渣打銀行股份有限公司臺
      北分公司九十三年八月十日（九三）渣信字第二一七七號函可查。被告庚○○
      雖事後翻異前詞，改稱行使千元紙幣時不知係偽鈔等語，惟依上述中央銀行函
      所載：「該批偽鈔均以彩色噴墨方式仿印，隱藏字以透明漆仿製，無凹版印紋
      凸起效果，紙質與真鈔不同，部分偽鈔以螢光筆繪製仿紙張螢光纖維絲；水印
      以灰色墨在紙張背面仿製；安全線以噴墨方式在紙張背面仿製，正面再以燙印
      方式（含面額數字）仿鈔券正面五段裸露部分，無折光變色效果；左下角面額
      數字以燙印方式仿折光變色油墨，無折光變色反應。」等情，扣案之偽造紙幣
      與真鈔明顯不同，於持有後即可立即予以辨識，是被告庚○○上述辯解，顯係
      事後卸責之詞，不足採信，其有行使偽造紙幣之犯意，堪以認定。
（三）又被告庚○○於本院具結證稱：「（就本件起訴犯罪事實部分，你在警訊偵查
      中所言是否實在？）是事實。（本件三十張偽鈔，你是如何取得？）我是跟人
      家買的。（買這三十張偽鈔的時候，被告辛○○有無在場？）她在場。（一萬
      五千元是何人拿出來的？）辛○○。（你們在動物園的時候，偽鈔及偽卡是何
      人在保管？）偽鈔是由辛○○在保管，偽卡是我放在口袋裡。（你們所持偽鈔
      消費時，辛○○在那裡？）她不知道我使用偽鈔，我們吃東西，她都在旁邊，
      但是買單都是我去買的。（你在偵查中曾經講過錢跟偽卡都放在辛○○身上，
      你們二人一起去消費，由你簽帳單是因為辛○○不會簽，有何意見？）沒有意
      見。我確實有這樣講過。（為何你剛剛說偽卡放在你的口袋與今天所言不同？
      ）我要用的時候從她身上拿過來放在我的口袋使用。（你當天有在玉芙蓉小火
      鍋做何消費？）開兩鍋，辛○○跟我們一起用餐。（你們到麥當勞做何消費？
      ）吃漢堡。（辛○○有無跟你一起用餐？）有。（到底你去刷偽卡及拿偽鈔去
      買單的時候，辛○○知道是假的嗎？）不知道使用的是偽鈔，刷卡時，辛○○
      知道卡是假的，偽鈔部分我們都不知道。（到動物園消費那一天，是何人提議
      要出來的？）臨時的。（錢既然放在辛○○身上，你結帳時，你如何結帳？）
      錢放在辛○○身上，我就跟她拿，她就拿給我。（你剛剛講說前後你花了五千
      元，是否都是辛○○交給你的千元紙鈔？）是的。（剛剛你說你去刷卡時，辛○○知道是偽卡，她如何知道？）我說阿芳有給我壹張卡，我跟辛○○說，阿
      芳叫我們去刷刷看。（辛○○有沒有反問你說這張卡是假的嗎？）她沒有問我
      ，也沒有表示過任何意見。」等語，與其於偵查中陳述：「該偽造信用卡是我
      與辛○○於七月四日當天跟綽號阿方之男子拿取偽鈔時一同交給我們的。我是
      使用在動物園購物中心內的寶島鞋業及新日店。計刷卡交易成功二筆共新臺幣
      一千九百元。（你與辛○○在動物園購物中心使用偽鈔及偽卡時，是由何人出
      面付款及刷卡的？）都是由我出面付偽鈔及刷偽卡消費的。」（九十一年度偵
      字第一七二六一號卷第十二頁）、「（偽鈔何來？）簽樂透時，阿風過來搭訕
      說可以找他簽六合彩，他說他在中和市○○路出入，可去找他，我們星期四即
      九十一年七月四日找他，他說的地方在菜市場，我們到中和是他過來找我，他
      便拿偽鈔出來，問我要不要，三十張千元假鈔我們拿一萬五，當時華先墊付，
      因我沒帶錢，但我們是合資所買。（知是假鈔？）知道。（剩二十五張假鈔？
      ）華身上。」（九十一年度偵字第一七二六一號卷第七十頁反面）等語，及被
      告辛○○於偵查中陳述：「（買時，知是假鈔？）知情。（剩下二十五張千元
      假鈔在何人身上？）我。」（九十一年度偵字第一七二六一號卷第六十九頁）
      、「一萬五千元換三十張，一萬五千元是我拿出來的。（知道是偽鈔？）知道
      。」（九十二年度偵緝字第八八六號卷第十八頁反面）、「（告以刷卡消費情
      形，意見？）是庚○○刷的，是庚○○告訴我，說拿三十張偽鈔時阿峰一起給
      她的，消費是我們二個一起去的，我與隋女一起行使的，錢放在我身上。」（
      九十二年度偵緝字第八八六號卷第十九頁）等語大致相符，並有上述發票及扣
      案物可佐。是以綜上觀之，本件偽造信用卡及偽鈔既均由被告辛○○明知為偽
      造並加以保管，且於消費時由被告辛○○交予被告庚○○使用，被告辛○○自
      係自始即知被告庚○○行使之紙幣及信用卡均係偽造，而被告辛○○復與被告
      庚○○一同享用偽卡及偽鈔之消費所得而未為反對之表示，其有以被告庚○○
      之行為作為自己行為之意思甚明，足認被告二人於右述事實二部分有犯意之聯
      絡。至被告辛○○辯稱對於被告庚○○行使偽造貨幣及行使偽造偽造信用卡之
      犯行均係事後才知悉等語，顯係卸責之詞，不足採信。而被告庚○○雖於本院
      證述被告辛○○不知其行使偽鈔及偽卡等情，惟與上述其他卷證不符，參以此
      係被告庚○○於本院調查被告辛○○右揭犯行時以證人之身分所為之陳述，顯
      為迴護被告辛○○而作此陳述，是被告庚○○此部分之證述自亦不足採為被告
      辛○○有利之認定。
（四）綜上所述，本件事證明確，被告二人犯行均堪認定。
二、核被告辛○○右揭犯罪事實一所為，係犯刑法第三百三十七條侵占遺失物及第二
    百十二條之變造特種文書罪，二罪間有方法結果之牽連關係，應從一較重之變造
    特種文書處斷，公訴人認應分論併罰，顯有誤會。又被告辛○○多次變造特種文
    書犯行，時間緊接，方法相同，觸犯構成要件相同之罪名，顯係基於概括犯意反
    覆為之，依刑法第五十六條關於連續犯規定論以情節較重之變造國民
    ，並依法加重其刑。又核被告辛○○、庚○○右揭犯罪事實二所為，係犯刑法第
    一百九十六條第一項之行使偽造紙幣罪、第二百零一條之一第二項之行使偽造信
    用卡作為簽帳工具、第二百十六條、第二百十條之行使偽造私文書及第三百三十
    九條第一項之詐欺取財罪。其行使偽造紙幣，本含有詐欺性質；又偽造盧瑞珊署
    名之行為為偽造簽帳單私文書之階段行為；及意圖供行使之用而收受偽造信用卡
    及偽造簽帳單私文書之低度行為，分別為行使偽造信用卡作為簽帳工具及行使偽
    造私文書之行為所吸收，均不另論罪。被告二人間具有犯意聯絡及行為分擔，為
    共同正犯。其所犯行使偽造信用卡作為簽帳工具、行使偽造私文書及詐欺取財三
    罪間，有方法目的之牽連關係，應從一重依行使偽造信用卡作為簽帳工具罪處斷
    。被告二人多次行使偽造紙幣及行使偽造信用卡作為簽帳工具等犯行，均時間緊
    接，各觸犯構成要件相同之罪名，顯皆係基於概括犯意反覆為之，應各依連續犯
    規定論以一罪，並加重其刑。又被告辛○○所犯連續變造國民
    偽造紙幣、連續行使偽造信用卡作為簽帳工具三罪間；被告庚○○所犯連續行使
    偽造紙幣、連續行使偽造信用卡作為簽帳工具二罪間，犯意各別，罪名不同，應
    予分論併罰。爰審酌被告二人均有毒品前科，有臺灣高等法院被告全國前案紀錄
    表可佐，不思悔悟而為本件犯行，雖消費金額有限，惟迄未賠償被害人，及被告
    辛○○一再否認犯行，犯後態不佳，被告庚○○雖坦承犯行，惟飾詞維護被告辛○○，及二人智識程度、生活狀況等一切情狀，分別量處如主文所示之刑，並定
    其應執行之刑，以示懲儆。
三、末查，附表三編號一至四所示之偽造信用卡及編號五所示之偽造紙幣，分別依刑
    法第二百零五條及第二百條之規定，不問屬於犯人與否，均沒收之。附表三編號
    六、七，為被告辛○○所有供犯罪所用之物，依刑法第三十八條第一項第二款予
    以宣告沒收。又上述信用卡簽帳單，為一式二聯（本院卷附公務電話紀錄），特
    約商店存根聯上有偽造之「盧瑞珊」署名（九十二年度偵續字第八八六號卷第三
    十三頁以下），扣案客戶存根聯上雖未有持卡人簽名（九十一年度偵字第一七二
    六一號卷第二十三頁），然係被告庚○○所有供犯罪所用之物，是以如附表三編
    號八、九之物，依刑法第二百十九條規定，如附表三編號十、十一之物，依刑法
    第三十八條第一項第二款之規定均沒收之。
據上論斷，應依刑事訴訟法第二百九十九條第一項前段、刑法第二十八條、第五十六
條、第一百九十六條第一項、第二百零一條之一第二項、第二百十二條、第二百十六
條、第二百十條、第三百三十七條、第三百三十九條第一項、第五十五條、第二百條
、第二百零五條、第二百十九條、第三十八條第一項第二款、第五十一條第五款，罰
金罰鍰提高標準條例第一條，判決如主文。
本案經檢察官陳玉萍到庭執行職務
中　　　華　　　民　　　國　　九十三　　年　　　十　　　月　　 十二 　　日
                                      臺灣臺北地方法院刑事第十六庭
                                          審判長法　官　劉嶽承
                                          　　　法　官　林麗真
                                          　　　法  官　胡宗淦
右正本證明與原本無異。
如不服本判決，應於判決送達後十日內向本院提出上訴狀（應抄附繕本）。告訴人或
被害人如對於本判決不服者，應具備理由請求檢察官上訴，其上訴期間之計算係以檢
察官收受判決正本之日期為準。
                                          　　　書記官 張耀鴻
中　　　華　　　民　　　國　　九十三　　年　　　十　　　月　　 十二 　　日
附錄法條：
中華民國刑法第一百九十六條
(行使收集或交付偽造變造通貨、幣券罪)
行使偽造、變造之通用貨幣、紙幣、銀行券，或意圖供行使之用而收集或
交付於人者，處三年以上十年以下有期徒刑，得併科五千元以下罰金。
收受後方知為偽造、變造之通用貨幣、紙幣、銀行券而仍行使，或意圖供
行使之用而交付於人者，處五百元以下罰金。
第一項之未遂犯罰之。
中華民國刑法第二百零一條之一
意圖供行使之用，而偽造、變造信用卡、金融卡、儲值卡或其他相類作為
簽帳、提款、轉帳或支付工具之電磁紀錄物者，處一年以上七年以下有期
徒刑，得併科三萬元以下罰金。
行使前項偽造、變造之信用卡、金融卡、儲值卡或其他相類作為簽帳、提
款、轉帳或支付工具之電磁紀錄物，或意圖供行使之用，而收受或交付於
人者，處五年以下有期徒刑，得併科三萬元以下罰金。
中華民國刑法第二百一十二條
(偽造變造特種文書罪)
偽造、變造護照、旅券、免許證、特許證及關於品行、能力服務或其他相
類之證書、介紹書，足以生損害於公眾或他人者，處一年以下有期徒刑、
拘役或三百元以下罰金。
中華民國刑法第二百一十條
(偽造變造私文書罪)
偽造、變造私文書，足以生損害於公眾或他人者，處五年以下有期徒刑。
中華民國刑法第二百一十六條
(行使偽造變造或登載不實之文書罪)
行使第二百十條至第二百十五條之文書者，依偽造、變造文書或登載不實
事項或使登載不實事項之規定處斷。
中華民國刑法第三百三十七條
(侵占遺失物罪)
意圖為自己或第三人不法之所有，而侵占遺失物、漂流物或其他離本人所
持有之物者，處五百元以下罰金。
中華民國刑法第三百三十九條
(普通詐欺罪)
意圖為自己或第三人不法之所有，以詐術使人將本人或第三人之物交付者
，處五年以下有期徒刑、拘役或科或併科一千元以下罰金。
以前項方法得財產上不法之利益或使第三人得之者，亦同。
前二項之未遂犯罰之。
中華民國刑法第二百條
(沒收物之特例)
偽造、變造之通用貨幣、紙幣、銀行券，減損分量之通用貨幣及前條之器
械原料，不問屬於犯人與否，沒收之。
中華民國刑法第二百零五條
偽造、變造之有價證券、郵票、印花稅票、信用卡、金融卡、儲值卡或其
他相類作為提款、簽帳、轉帳或支付工具之電磁紀錄物及前條之器械原料
及電磁紀錄，不問屬於犯人與否，沒收之。
附表三：
┌───┬─────────────┬───────────────┐
│編號  │應沒收之物                │數量                          │
├───┼─────────────┼───────────────┤
│一    │偽造Standard Chartered信用│一張 　　　　　　　　         │
│      │卡，卡號000000000│                              │
│      │0000000號          │                              │
├───┼─────────────┼───────────────┤
│二    │偽造Standard Chartered信用│一張 　　　　　　　　         │
│      │卡，卡號000000000│                              │
│      │0000000號          │                              │
├───┼─────────────┼───────────────┤
│三    │偽造Standard Chartered信用│一張 　　　　　　　　         │
│      │卡，卡號000000000│                              │
│      │0000000號          │                              │
├───┼─────────────┼───────────────┤
│四    │偽造Standard Chartered信用│一張 　　　　　　　　         │
│      │卡，卡號000000000│                              │
│      │0000000號          │                              │
├───┼─────────────┼───────────────┤
│五    │扣案偽造千元紙幣　        │三十張　　　                  │
├───┼─────────────┼───────────────┤
│六    │「甲○○」汽車駕駛執照上之│一張                          │
│      │辛○○照片                │                              │
├───┼─────────────┼───────────────┤
│七    │「壬○○」國民身分證上之黃│一張                          │
│      │秀華照片　                │                              │
├───┼─────────────┼───────────────┤
│八    │寶島鞋業簽帳單上偽造「盧瑞│一枚                          │
│      │珊」署押（商店存根聯）    │                              │
├───┼─────────────┼───────────────┤
│九    │新日專櫃簽帳單上偽造「盧瑞│一枚                          │
│      │珊」署押（商店存根聯）    │                              │
├───┼─────────────┼───────────────┤
│十    │寶島鞋業簽帳單客戶存根聯  │一張                          │
├───┼─────────────┼───────────────┤
│十一  │新日專櫃簽帳單客戶存根聯  │一張                          │
└───┴─────────────┴───────────────┘
